臺灣高等法院刑事判決　　　　　　　 94年度交上易字第206號
上　訴　人
即　被　告　甲○○
選任辯護人　黃仕翰律師
上列上訴人因過失傷害案件，不服臺灣臺北地方法院94年度交易
字第69號，中華民國94年7月19日第一審判決（起訴案號：臺灣
臺北地方法院檢察署93年度偵字第19869號），提起上訴，本院
判決如下：
    主  文
原判決撤銷。
甲○○因過失傷害人，處有期徒刑參月，如易科罰金，以參佰元
折算壹日。
    事  實
一、甲○○於民國93年3月30日上午8時45分許，駕駛車牌號碼IK
    -0496號之自用小客車（起訴書誤載為JK-0496號），載送小
    孩上學，沿台北市○○街西向東方向行駛，駛至延壽街168
    號健康國小大門前，將車輛臨時停靠路旁，明知於開啟車門
    時，應注意行人、車輛，並禮讓其先行，依當時情形，並無
    不能注意之情事，竟疏未注意左後方來車，貿然自駕駛座開
    啟左前車門，適乙○○無照騎乘車牌號碼AAP-400號重型機
    車，沿延壽街同向自甲○○之小客車左後方駛至，因閃避不
    及，其機車前擋泥板右前側及其腳踏墊右側，撞擊該小客車
    左前車門，因而人車倒地，致乙○○受有頭部外傷併外傷性
    蜘蛛網膜下腔出血等傷害。甲○○於肇事後，於犯罪未被發
    覺前，向據報前往現場處理之警員承認肇事，並接受裁判。
二、案經乙○○訴由台灣台北地方法院檢察署檢察官偵查起訴。
    理  由
一、訊據上訴人即被告甲○○固坦承在上揭時、地路邊停車，於
    開啟車門之際與告訴人乙○○所騎乘機車發生碰撞，惟否認
    有過失，辯稱：其係在安全無虞之狀況下才開車門，只輕輕
    開啟一點車門，告訴人即撞上其左前車門右下角，不知告訴
    人係如何撞上，告訴人當時行車至學校門口未減速慢行云云
    。經查：
１、被告於前揭時、地駕駛車牌號碼IK-0496號之自用小客車與
    騎乘車牌號碼AAP-400號重型機車之告訴人發生碰撞之事實
    ，業據被告於警、偵訊、原審及本院審理時供承不諱，並有
    台北市政府警察局交通警察大隊交通事故分析研判表、臺北
    市○○○○○道路交通事故現場圖、道路交通事故補充資料
    表、交通事故談話紀錄表、道路交通事故調查報告表及交通
    事故現場及車損照片共8張（93年度偵字第19869號卷─以下
    簡稱偵查卷，第91頁至第101頁）附卷可稽。
２、被告於警訊時稱：其當時駕駛自小客車送小孩上學，臨時停
    靠校門口，其開啟閃黃燈，輕輕微開車門，就發現一女子撞
    上其車門躺在地上等語（偵查卷第44頁），被告最初警訊時
    係稱微開車門，告訴人即撞上其車門倒地，核與告訴人指訴
    其行經健康國小大門前，看到過了國小門口之紅燈即減速，
    醒過來時已在醫院，如何發生車禍想不起來等語（原審卷第
    69頁背面），顯見告訴人於無預見被告開啟車門，即與被告
    所開啟車門相踫撞而人車倒地送醫。被告嗣於檢察官偵訊及
    原審審理時改稱：其開車門2秒，車門約開啟15度，告訴人
    即撞上其車門右下角云云（偵查卷第57頁、原審卷第72頁背
    面），惟依汽車行駛距離及反應距離一覽表，駕駛人之一般
    平均反應力，為4分之3秒，設如被告所辯，於開車門約2秒
    告訴人才撞上，告訴人於發現被告開車門，其採取反應僅需
    4分之3秒，其尚有1又4分之1秒之緩衝時間，不致於不及反
    應，惟告訴人卻完全無預警，即發生本件車禍，顯見被告辯
    稱其開啟車門約2秒後，告訴人始騎車撞上云云，係屬不實
    。再者，如被告開啟左前車門僅約15度角時，遭告訴人之機
    車撞擊，以此幅度，必須告訴人之機車緊貼路旁停車行使，
    以機車之車頭、車把、車身有一定寬度，極易擦撞路旁車輛
    或遭路旁車輛開啟車門撞擊，實違背通常一般騎車方式，被
    告辯稱其微開車門約15度角即遭告訴人車頭撞上，並不合理
    。本院認被告先前於警局陳述其開車門，即發現一女子撞上
    車門躺地較為可信。復參照卷附交通事故現場圖、補充資料
    表及車損照片，被告駕駛之自小客車左前門右下角門板撞凹
    向外側翻起，告訴人亦證稱：其機車前擋泥板右前側及其腳
    踏墊右側有破損等語（原審卷第70頁），由被告左前車門門
    板右下角外翻之方向，及告訴人機車右側車身受損等情，適
    與告訴人行車之方向相符，可見係被告開啟車門後，告訴人
    始由後往前撞上。
３、告訴人因本件車禍受有頭部外傷併外傷性蜘蛛網膜下腔出血
    等傷害，業據其提出國軍松山醫院診斷證明書（偵查卷第6
    頁至第9頁）為證，並有國軍松山醫院94年4月8日醫松字第
    0940000483號函附之急診病歷、臺北市消防局救護紀錄表附
    卷可稽（原審卷第31頁至第45頁）。
４、按道路交通安全規則第112條第1項第15款規定，停車向外開
    啟車門時，應注意行人、車輛、並讓其先行。是行駛中之車
    輛，應較路旁同向停放之車輛，有優先路權。被告停車向外
    開啟車門，本當讓行進中之行人及車輛先行，依道路交通事
    故調查報告表所載，當時雖天陰、但有日間自然光線、路面
    無缺陷、道路無障礙物及視距良好，亦無不能注意之情事，
    被告竟疏未注意掌握確無往來車輛，即開啟車門，被告顯未
    遵守上開道路交通安全規則之規定，其有過失至明，且其過
    失行為與告訴人之所受之傷害間，有相當因果關係。台北市
    車輛行車事故鑑定委員會鑑定意見書（93年度發查字第2224
    號卷第12頁）及台北市車輛行車事故鑑定覆議委員會鑑定覆
    議意見書（93年度發查字第2224號卷第21頁）亦同此認定。
５、綜上所述，本件事證明確，被告犯行洵堪認定，應依法論科
    。
二、核被告所為，係犯刑法第284條第1項前段之過失傷害罪。被
    告於肇事後，犯罪未被發覺前，向據報前往處理之警員承認
    肇事，有臺北市○○○○○道路交通事故肇事人自首情形紀
    錄表附卷可稽（偵查卷第95-1頁），被告對於未被發覺之犯
    罪自首而接受裁判，應依刑法第62條前段規定減輕其刑。
三、原審認被告事證明確據以論罪科刑，固非無見，然原審判決
    後，被告願意與告訴人和解，因告訴人以被告不承認過失而
    拒絕，雙方因此無法達成和解；再衡諸告訴人傷害之程度，
    原審依自首必然減輕其刑後，量處最高刑度有期徒刑5月，
    稍嫌過重。被告上訴否認過失，雖無理由，惟原審量刑既有
    不當，自應由本院將原判決撤銷改判。爰審酌被告素行良好
    ，有本院被告全國前案紀錄表在卷可稽，本件車禍之過失程
    度、對告訴人造成之傷害程度，暨被告犯後始終否認犯行之
    犯後態度等一切情狀，量處有期徒刑3月，並諭知易科罰金
    之折算標準。
據上論斷，應依刑事訴訟法第369條第1項前段、第364條、第299
條第1項前段、刑法第284條第1項前段、第62條前段、第41條第
1項前段、罰金罰鍰提高標準條例第1條前段、第2條，判決如主
文。
本案經檢察官柯麗鈴到庭執行職務。
中　　華　　民　　國　　94　　年　　10 　月　　11　　日
　　　　　　　　　刑事第十六庭  審判長法　官  曾德水
　　　　　　　　　　　　　　　　　　  法　官  范清銘
　　　　　　　　　　　　　　　　　　  法　官  杜惠錦
以上正本證明與原本無異。
不得上訴。
                                      書記官  楊秋鈴
中　　華　　民　　國　　94　　年　　10　　月　　11　　日
附錄：本案論罪科刑法條全文
刑法第284條第1項前段
 (過失傷害罪)
因過失傷害人者，處六月以下有期徒刑、拘役或五百元以下罰金
，致重傷者，處一年以下有期徒刑、拘役或五百元以下罰金。
